【裁判字號】    90,自,162
【裁判日期】    920123
【裁判案由】    詐欺
【裁判全文】
臺灣桃園地方法院刑事裁定                            九十年度自字第一六二號
    自  訴  人  丙○○  男  六.
    被      告  甲○○  男  三.
    被      告  乙○○  男  三.
右列被告因詐欺案件，經自訴人提起自訴，本院裁定如左：
    主  文
本件自訴駁回。
    理  由
一、按法院或受命法官於自訴案件第一次審判期日前訊問及調查結果，如認為案件有
    刑事訴訟法第二百五十二條至第二百五十四條之情形者，得以裁定駁回其自訴，
    同法第三百二十六條第三項定有明文。次按刑法第三百三十九條第一項詐欺罪之
    成立，以意圖為自己或第三人不法所有，以詐術使人將本人或第三人之物交付為
    要件。至於債務人於債之關係成立後，如有未依債之本旨履行民事債務之情形，
    在一般社會經驗上可能之原因甚多，縱令是出於惡意不為履行，苟無足以證明其
    在債之關係發生時，自始即具有不法所有意圖之積極證據，亦僅能令負民事債務
    不履行之責任，尚不得據此推定債務人原有詐欺取財之犯意。
二、本件自訴意旨略稱：被告甲○○與乙○○以恆軒企業有限公司負責人身分佯稱與
    自訴人之冠偉公司合作金紙貿易，所有進口貨櫃之金紙均售與苗栗縣後龍鎮○○
    路十七號之元益金紙製造廠負責人陳榮昌。自訴人於西元一九九六年十二月十二
    日與被告核對往來帳款，被告所累積欠款達二十七萬四千七百八十一元美金，經
    協議被告應於一九九八年分期清償完畢。惟被告竟利用自訴人台港兩地奔波而將
    所出售之貨款侵占為己有，經自訴人請洪貴參律師發律師函通知其等竟逃之夭夭
    ，本案被告係意圖為自己不法所有而施用詐術使自訴人陷於錯誤而交付財物，為
    此提出自訴等語。
三、訊之被告乙○○堅決否認有自訴意旨所稱之犯行，辯稱伊從未與自訴人交易過，
    不知自訴人為何自訴等語；被告甲○○則辯稱：確有積欠自訴人款項，當初協議
    時自訴也知道伊沒錢可還，本件純是伊個人與香港冠偉公司之交易等語。經查：
    (一)自訴人所提出之合作協議上，甲方為冠偉公司，乙方則為被告甲○○，簽署人
      也是被告甲○○、自訴人丙○○，簽署日期則為一九九四年九月三十日，由合
      作協議上全然無被告乙○○之簽署，且自訴人陳稱因為被告乙○○與被告甲○
      ○為兄弟，乙○○是恆軒公司之負責人，貨物都是由甲○○指定發給恆軒公司
      ，故將乙○○列為被告，除此之外無其他證據，惟本件交易兩造應為自訴人與
      被告甲○○個人，被告乙○○從未與自訴人有所接洽，根本無施用詐術之可能
      ，自訴人指被告乙○○共同詐欺即屬無據。
    (二)自訴人與被告甲○○自西元一九九三年十月份起至一九九五年二月十五日止有
      生意往來，被告甲○○之付款情形一直都不太正常，貨款都是付一部分又欠一
      部分，每次貨款都有欠一點，被告甲○○所積欠之貨款二十七萬四千七百八十
      一美元係自雙方開始有交易時即陸續累積之事實，為自訴人所不爭執，可見自
      訴人自交易之始即對被告甲○○經濟狀況不佳之情況有所瞭解，被告並未隱瞞
      其財力狀況而詐騙自訴人，自訴人更無因被告甲○○行為而誤認其資金狀況。
      依自訴人所提之客戶往來帳顯示，自訴人與被告甲○○係在一九九六年十二月
      十二日就被告甲○○積欠自訴人任負責人之冠偉公司貨款雙方會算確認，就還
      款之具體時間與方法並未約定，如何清償須待要在一九九八年年內再協商分期
      處理。自訴人於本院訊問中並自陳在一九九六年十二月十二日雙方會帳確認時
      即已知到被告甲○○沒錢可還，自訴人既已知悉被告甲○○在當時無錢可清償
      債務，顯然被告甲○○並未施用詐術詐騙自訴人，自訴人對於被告甲○○之資
      力如此清楚，即無陷於錯誤之可能。可見本件純屬民事債務不履行之糾紛。關
      於債務不履行之事實，除非被告業已自白其為財產犯罪之結果，苟無其他足以
      證明行為人自始具有不法所有意圖之積極證據，自不得率先推定被告心存犯罪
      之故意，而令其自證無罪之義務，茲被告既已否認有何施用詐術犯行，自訴人
      亦未就所訴被告訂貨之初有意行騙乙節提出何等積極證據以憑調查，徒以事後
      債權未獲全部實現而自訴詐欺，依上開說明，尚乏確據。
    綜上所述，被告所辯並未詐欺取財，自可採信。至自訴人與被告間債務不履行之
    法律關係純屬民事糾紛，自應循民事訴訟程序解決之。此外，復查無其他積極證
    據足認被告涉有詐欺犯行，而本案自訴人除表明陸續出貨後，被告即避不見面之
    事實外，並未提出任何有關被告如何自始以詐術陷其於錯誤之佐證以供本院調查
    ，本院尚難僅憑自訴人欠缺相關佐證之片面指述，即認定被告有詐欺之犯行，而
    被告之犯罪嫌疑既有不足，本院爰於第一次審判期日前，裁定駁回本件自訴。
據上論斷，應依刑事訴訟法第三百二十六條第三項、第二百五十二條第十款，裁定如
主文。
中      華      民      國      九十二      年    一    月    二十三    日
                                臺灣桃園地方法院刑事第五庭
                                    法  官    林  孟  宜
右正本證明與原本無異。
如不服本裁定，應於裁定送達後五日內向本院提出抗告狀。
                                    書記官   陳淑瓊
中        華        民        國   九十二   年   一   月    二十三    日


司法院資訊處製作；財團法人民間司法改革基金會備份。
